臺灣臺中地方法院民事判決　94年度訴字第1283號
原　　　告　甲○○
被　　　告　台灣原住民阿美族文化協會
法定代理人　乙○○
訴訟代理人　楊志航　律師
上當事人間清償債務事件，本院於94年8月9日言詞辯論終結，判
決如下：
    主      文
被告應給付原告新台幣壹拾萬元，及自民國九十四年四月二十二
日起至清償日止，按年息百分之五計算之利息。
原告其餘之訴駁回。
訴訟費用由被告負擔十分之一；餘由原告負擔。
本判決原告勝訴部分，得假執行，但被告如以新台幣壹拾萬元為
原告預供擔保，得免為假執行。
原告其餘假執行之聲請駁回。
    事實及理由
壹、兩造之聲明：
  一、原告：(一)被告應給付原告新台幣（下同）1,000,000元及
      自支付命令送達之翌日起至清償日止，按年息5%計算之利
      息。(二)訴訟費用由被告負擔。(三)願供擔保請准宣告假執行
      。
  二、被告：(一)原告之訴及假執行之聲請均駁回。(二)訴訟費用由
      原告負擔。(三)如受不利判決，請准供擔保免為假執行。
貳、原告起訴主張：其於民國（下同）93年3月7日對被告認捐10
    0,000元，被告並同意於屆滿一年之時，以原告認捐金額之
    10倍即1,000,000元回饋，詎被告不依約履行，爰依兩造間
    93年3月7日之約定，請求被告給付聲明所示之金額等語。
、被告則以：被告之法定代理人乙○○因欲將原「臺中縣阿美
    族文化協會」改為全國性之社團（即被告協會）缺乏資金，
    而希望發起人能認捐，於全國性之協會成立後，經費較充裕
    時加計利息返還。原告為被告協會發起人之一，於93年3月7
    日與乙○○、訴外人林秋嬉、林月瑛等四人於訴外人呂茶花
    之住處聚會時，原告及林月瑛表示願意認捐100,000元，但
    希望所付出之資金能得到一些利息。依被告協會出具給林月
    瑛之切結書所載，林月瑛所認捐之100,000元，其年息為5%
    ；原告雖亦認捐100,000元，但因其具有公務員之身分，故
    要求僅提供收據，而未簽立切結書，同時約定被告協會應以
    10%回饋予原告，但林秋嬉在書寫收據之時，誤於備註欄書
    寫為「10倍回饋」，事屬無心之錯誤。再者，即使如原告所
    主張之認捐100,000元，一年後須返還1,000,000元，其年利
    率已高達900%，超過年息20%之利息應無請求權等語，資為
    抗辯。
肆、經查：
  一、以下之事實為兩造所不爭，本院採為判決為基礎：原告甲
      ○○於93年3月7日交付100,000元給被告，由被告開立阿
      美族文化協會收據給甲○○，其內容如本院卷第6頁所示
      。
  二、本件系爭之收據之備註欄記載為「10倍回饋」，並記載有
      效期間為93年3月7日至94年3月7日，此為兩造所不爭。證
      人林秋喜雖於本院證稱：「當初是為了重組阿美文化協會
      ，是原告自願來認捐的，原告有質疑我們認捐都沒有回饋
      ，我們說有10%的回饋，當時因時間很晚了接近凌晨了，
      我不小心將10%寫成10倍，至於有效期間93年3月7日至94
      年3月7日止，是約定在一年期間我們要將10的回饋給原告
      ，至於100,000元是原告願意認捐給協會不再退還」云云
      ，但10%回饋與10倍回饋文字差異性甚大，且該收據所記
      載「10倍回饋」之旁，並慎重其事的蓋有乙○○之名章，
      書寫之間當不致於發生誤繕，上開證人所證，難認可採。
      況且，被告所辯誤繕一節即使為真，民法第88條第一項規
      定：「意思表示之內容有錯誤，或表意人若知其事情即不
      為意思表示者，表意人得將其意思表示撤銷之。但以其錯
      誤或不知事情，非由表意人自己之過失者為限」，同法第
      90條並已明定：「前二條之撤銷權，自意思表示後，經過
      一年而消滅」，本件依系爭收據所為之意思表示係在93年
      3 月7日作成，至本件原告起訴時（原支付命令聲請聲請
      狀提出於本院）之94年4月13日，已逾上開行使抵銷權之
      法定除斥期間，被告於本件訴訟主張因錯誤而為意思表示
      ，亦非可採。
  三、原告雖主張其「認捐」100,000元云云，惟既屬「認捐」
      於法律上即屬無償之贈與，並無計息回饋之理；且本件原
      告「認捐」被告協會之情形為：「93年3月的時候，在花
      蓮縣壽豐鄉池南村乙○○要向我借錢，他要成立協會要集
      資，所以向我借錢，他說協會用借錢的不好聽，所以要找
      人來投資、認捐，就以投資、認捐的方式開立這收據給我
      」（本院卷第50頁原告之主張），亦為被告所不爭，並與
      被告所主張希望發起人會員能夠認捐，於協會成立後經費
      較充裕時加計利息返還一節相符，則兩造所主張之「認捐
      」實非無償之贈與，而係附有返還期限及利息約款之消費
      借貸。查兩造約定原告「認捐」100,000元，於一年期滿
      後，取得10倍之回饋，亦即一年期滿後返還所借用之本金
      ，並由被告計付本金9倍之利息，其間約定之年息已達
      900% ，依民法第205條之規定，原告對於年息超過20%部
      分之利息並請求權。從而，原告依兩造93年3月7日約定，
      請求被告給付100, 000元，並自支付命令送達被告之翌日
      （即94 年4月22日）起至清償日止，按年息5%計算之利息
      ，未逾兩造約定，及約定利息上限規定之範圍，為有理由
      ，應予准許；其餘逾此範圍之請求，則於法無據，應予駁
      回。本件所命之給付之金額未逾500,000元，依民事訴訟
      法第389 條第1項第5款之規定宣告假執行，被告陳明願供
      擔保，請准免為假執行，經核亦無不符，爰酌定相當之擔
      保金額併宣告之。至於原告敗訴部分，其假執行之聲請，
      無所依附，應予駁回。
伍、據上論結，原告之訴為一部有理由，一部無理由，依民事訴
    訟法第79條、第389條第1項第5款、第392條第2項，判決如
    主文。
中　　華　　民　　國　　94　　年　　8 　　月　　23　　日
                  民事第四庭    法  官  王  銘
正本係照原本作成。
如對本判決上訴，須於判決送達後20日內向本院提出上訴狀。
中　　華　　民　　國　　94　　年　　8 　　月　　23　　日
                                書記官
